【裁判字號】    99,訴,123
【裁判日期】    990310
【裁判案由】    損害賠償
【裁判全文】
臺灣嘉義地方法院民事判決               99年度訴字第123號
原      告  甲○○
            丙○○
被      告  乙○○
上列當事人間請求損害賠償事件，原告提起刑事附帶民事訴訟（
民國98年度交附民字第184號），經刑事庭移送前來，並為訴之
追加，本院於民國99年2月24日言詞辯論終結，判決如下：
  主  文
被告應給付原告甲○○新臺幣壹拾萬仟捌佰貳拾伍元，及自民
國九十九年二月九日起至清償日止，按週年利率百分之五計算之
利息。
被告應給付原告丙○○新臺幣陸拾壹萬玖仟肆佰零壹元，及自民
國九十九年二月九日起至清償日止，按週年利率百分之五計算之
利息。
原告其餘之訴駁回。
訴訟費用新臺幣壹仟肆佰肆拾元由被告負擔。
本判決第一項於原告甲○○以新臺幣萬伍仟元供擔保後，得假
執行。
本判決第二項於原告丙○○以新臺幣貳拾萬柒仟元供擔保後，得
假執行。
原告其餘假執行之聲請駁回。
  事實及理由
一按訴狀送達後，原告不得將原訴變更或追加他訴。但被告同意
  者，不在此限。被告於訴之變更或追加無異議，而為本案之言
  詞辯論者，視為同意變更或追加。民事訴訟法第255條第1項第
  1款、第2項定有明文。經查，本件原告丙○○撤回車損部分請
  求，再追加車損部分之請求，被告無異議而為本案之言詞辯論
  ，是原告為訴之追加，核與前揭規定相符，應予准許。
二原告起訴主張：被告於民國98年10月3日晚上7時許至同日晚上
  9時許，在其位於嘉義縣水上鄉忠和村紅毛寮1號之36住處飲用
  啤酒後，呼氣酒酒精濃度已達每公升1.05毫克，而不能安全駕
  駛，仍駕駛車號B2-1897號自用小客車（下稱甲車）朝嘉義市
  方向行進，嗣於同日晚上10時40分許，被告駕駛甲車沿嘉義市
  ○○○路由南往北行駛，行經嘉義市○○○路永欽1號橋時，
  超速行駛並跨越分向限制線駛入對向車道內，適原告丙○○駕
  駛車號U4-0817號自用小客車（下稱乙車），搭載原告甲○○
  ，沿嘉義市○○○路由北向南行駛，致兩車發生碰撞，造成甲
  ○○受有頭部外傷併腦震盪之傷害，丙○○受有左眼外傷性結
  膜鞏膜穿刺傷併玻璃體出血、右眼角膜刮傷、左邊眉骨撕裂傷
  及鼻子撕裂傷之傷害。甲○○因本件事故住院支出醫藥費新臺
  幣（下同）1,825元、蘇瑋翔看護甲○○2天費用2,000元，慰
  撫金20萬元；丙○○住院支出醫藥費92,424元，工作損失77,0
  00元（包括住院期間請年度休假7天，如不請假每天會另行給
  付2,000元，另每天薪資是以1,000元計算，共損失21,000元；
  因請5天事假前去調解，每日薪資以1,000元，共損失5,000元
  ；請病假回診，病假以半薪計算，自98年10月及自98年11月開
  始起算半年，每月需回診請病假1次共7次，損失3,500元；每
  月如沒有請事病假，每月有2千元加給，含98年10月及自98年1
  1月開始起算半年，共有7個月，全勤損失14,000元；丙○○原
  於98年10月15日要參加員工旅遊並繳納其本人及攜伴1人而已
  繳納保證金5,700元，但後因本件事故無法去，又因無法參加
  ，公司不會給付28,500元予旅行社之損失。），交通費210元
  、11,225元，受讓乙車車主姜渭珠就乙車對被告之損害賠償債
  權137,842元，蘇瑋翔看護丙○○5天費用5,000元，丙○○左
  眼眼球之傷害仍須視復原狀態而定，眼球出血導致勢力遭受阻
  礙，左眼有時會出現黑影遮蓋可看視線方向，若狀況不良將影
  響工作權益，又鼻子三處撕裂傷經醫師診斷後為永久性傷害，
  只能進行鼻美容整行手術，且手術後亦無法恢復原狀，丙○○
  為家中長子，需負擔家中經濟，原告為本件事故奔波，影響情
  緒及精神，經診斷為車禍後精神之恐慌與焦慮，為此請求慰撫
  金120萬元。爰依侵權行為法律關係，提起本訴。聲明：請求
  被告給付甲○○203,825元、給付丙○○1,524,401元，及各自
  起訴狀繕本送達翌日起至清償日止按年息5﹪計算之利息，並
  准供擔保宣告假執行。
三被告則以：對原告主張伊超速行駛、駛入對向車道、酒醉駕車
  、所受傷勢、主張醫療費用、交通費、車損費用、看護費用沒
  意見，工作損失部分伊與對造調解3次，為何會請5次事假，又
  慰撫金請求太高等語置辯。
四下列事項為兩造所不爭執（見本院99年2月24日言詞辯論筆錄
  第4頁），應堪採認：
(一)被告於98年10月3日晚上7時許至同日晚間9時許，在嘉義縣水
  上鄉忠和村16鄰紅毛寮1號之36住處飲用啤酒後，呼氣酒酒精
  濃度已達每公升1.05毫克，而不能安全駕駛，仍駕駛甲車朝嘉
  義市方向行進，嗣於同日晚上10時40分許，被告駕駛甲車沿嘉
  義市○○○路由南往北行駛，行經嘉義市○○○路永欽1號橋
  時，超速行駛並跨越分向限制線駛入對向車道內，適丙○○駕
  駛乙車，搭載甲○○，沿嘉義市○○○路由北向南行駛，致兩
  車發生碰撞，造成甲○○受有頭部外傷併腦震盪之傷害，丙○
  ○受有左眼外傷性結膜鞏膜穿刺傷併玻璃體出血、右眼角膜刮
  傷、左邊眉骨撕裂傷及鼻子撕裂傷之傷害。
(二)乙車係訴外人姜渭珠所有，係89年7月出廠。
(三)因本件事件原告甲○○支出必要醫療費用1,825元、原告丙○
  ○支出必要費用92,424元。
(四)丙○○因本件事故工作損失除事假損失以外，其餘工作損失為
  72,700元。
(五)甲○○、丙○○因本件事故得請求看護費分別為2,000元、5,0
  00元。
(六)丙○○因本件事故得請求交通費為210元及11,225元。
(七)車損部分丙○○得請求金額為137,842元。
五爭執事項（見本院99年2月24日言詞辯論筆錄第4頁）：甲○○
  、丙○○得請求之金額分別為何？本院論述如下：
(一)被告於98年10月3日晚上7時許至同日晚間9時許，在嘉義縣水
  上鄉忠和村16鄰紅毛寮1號之36住處飲用啤酒後，呼氣酒酒精
  濃度已達每公升1.05毫克，而不能安全駕駛，仍駕駛甲車朝嘉
  義市方向行進，嗣於同日晚上10時40分許，被告駕駛甲車沿嘉
  義市○○○路由南往北行駛，行經嘉義市○○○路永欽1號橋
  時，超速行駛並跨越分向限制線駛入對向車道內，適丙○○駕
  駛乙車，搭載甲○○，沿嘉義市○○○路由北向南行駛，致兩
  車發生碰撞，造成甲○○受有頭部外傷併腦震盪之傷害，丙○
  ○受有左眼外傷性結膜鞏膜穿刺傷併玻璃體出血、右眼角膜刮
  傷、左邊眉骨撕裂傷及鼻子撕裂傷之傷害，已如前述。又事發
  時並無不能注意之情形，有道路交通故調查報告表可稽，亦經
  本院調取本院98年度交易字第241號刑事卷證核閱無訛，且被
  告因本件事故所涉過失傷害刑事案件，亦經判決有罪確定，有
  上開刑事判決在卷可佐，顯見其確有過失，並造成原告受傷，
  原告請求被告負侵權行為損害賠償責任，即屬有據。
(二)按因故意或過失，不法侵害他人之權利者，負損害賠償責任。
  不法侵害他人之身體或健康者，對於被害人因此喪失或減少勞
  動能力或增加生活上之需要時，應負損害賠償責任。不法侵害
  他人之身體、健康者，被害人雖非財產上之損害，亦得請求賠
  償相當之金額。民法第184條第1項、第193條第1項、第195條
  第1項前段分別定有明文。又民法第193條第1項規定所謂增加
  生活上之需要，係指被害以前並無此需要，因為受侵害，始有
  支付此費用之需要而言（最高法院88年度臺上字第1771號判決
  參照）。經查，被告對原告應負損害賠償責任，已如前述，茲
  就原告請求明細論述如下：
1.因本件事故，甲○○支出必要醫療費用1,825元、丙○○支出
  必要醫療費用92,424元，甲○○、丙○○因本件事故得請求看
  護費分別為2,000元、5,000元，又丙○○因本件事故得請求交
  通費為210元及11,225元，此為兩造所不爭執，原告此部分請
  求，應屬有據。又丙○○主張其受讓乙車車主姜渭珠就乙車對
  被告之損害賠償債權，且乙車車損得請求金額為137,842元，
  亦為兩造所不爭執，是丙○○此部分請求，亦屬有據。另丙○
  ○因本件事故工作損失除事假損失以外，其餘工作損失為72,7
  00元，亦為兩造所不爭執，是丙○○此部分請求，應屬可採。
  至丙○○主張因請5天事假前去調解，每日薪資以1,000元，共
  損失5,000元乙節，被告則辯稱：伊僅與原告調解3次等語。經
  查，丙○○與被告調解3次，另1次至臺灣嘉義地方法院檢察署
  （下稱嘉義地檢署）開庭，另1次至本院刑事庭開庭等情，為
  丙○○所自陳，則丙○○參與調解或至嘉義地檢署、本院刑事
  庭開庭部分，或為主張私法上權利所為之行為，或係基於告訴
  人而到庭陳述，不能認為與被告所犯過失傷害之侵權行為有相
  當因果關係，自不在得請求之範圍。從而，丙○○上開請求尚
  無理由。
2.按慰撫金之賠償，須以人格權遭遇侵害，使精神上受有痛苦為
  必要，其核給之標準固與財產上損害之計算不同，然非不可斟
  酌雙方身分資力與加害程度，及其他各種情形核定相當之數額
  （最高法院51年度臺上字第223號判例意旨參照）。查甲○○
  因本件事故受有頭部外傷併腦震盪之傷害，丙○○受有左眼外
  傷性結膜鞏膜穿刺傷併玻璃體出血、右眼角膜刮傷、左邊眉骨
  撕裂傷及鼻子撕裂傷之傷害，足見其精神受到相當之痛苦。又
  甲○○於發生本件事故時年約55歲，學歷為育達商職肄業，從
  事農事工作，每月收入約1萬多元；丙○○年約28歲，學歷為
  學士，從事企畫宣傳工作，每月收入約34,000元；被告年約31
  歲，學歷為二專畢，從事鐵工，業據兩造陳明在卷，又甲○○
  名下有房屋、土地、田賦各1筆，價值約199萬餘元；丙○○名
  下投資2萬元；被告名下有車輛1部等情，有本院依職權調取之
  稅務電子閘門財產所得明細表3份在卷可證，本院斟酌兩造之
  身分、地位、經濟狀況及原告所受傷害程度等一切情狀，認甲
  ○○請求慰撫金10萬元、丙○○請求慰撫金30萬元，尚屬適當
  ，應予准許。
3.綜上，甲○○得請求金額合計103,825元（計算式：1,825＋2,
  000＋10萬＝103,825）、丙○○得請求金額合計619,401元（
  計算式：92,424＋5,000＋210＋11,225＋137,842＋72,700＋
  30萬＝619,401）。
六末按給付無確定期限者，債務人於債權人得請求給付時，經其
  催告而未為給付，自受催告時起，負遲延責任。其經債權人起
  訴而送達訴狀，或依督促程序送達支付命令，或為其他相類之
  行為者，與催告有同一之效力。民法第229條第2項定明文。又
  遲延之債務，以支付金錢為標的者，債權人得請求依法定利率
  計算之遲延利息。應付利息之債務，其利率未經約定，亦無法
  律可據者，週年利率為5﹪。同法第233條第1項本文、第203條
  亦定有明文。本件被告於99年2月8日收受起訴狀繕本，有送達
  證書1紙在卷可稽，是原告依侵權行為法律關係，請求被告給
  付甲○○103,825元、給付丙○○619,401元，及各起訴狀繕本
  送達翌日即99年2月9日起至清償日止，按週年利率5﹪計算之
  利息，為有理由，應予准許。逾此部分之請求，為無理由，應
  予駁回。
七本件第一審訴訟費用即丙○○所繳納裁判費1,440元，應由被
  告負擔。
八本件原告勝訴部分，原告陳明願供擔保宣告假執行，經核並無
  不合，爰酌定相當擔保金額，併准許之。原告敗訴部分，其訴
  既經駁回，其假執行之聲請亦失所依附，應併予駁回。
九本件事證已臻明確，兩造其餘攻擊防禦方法，經核與本判決結
  果不生影響，爰不一一論敘，併此敘明。
十據上論結，本件原告之訴為一部有理由，一部無理由，依民事
  訴訟法第79條、第390條第2項，判決如主文。
中    華    民    國     99    年    3    月    10    日
                  民事第三庭  法  官  蘇雅慧
正本係照原本作成。
如不服本判決，應於送達後20日內，向本院提出上訴狀並表明上
訴理由，如於本判決宣示後送達前提起上訴者，應於判決送達後
10日內補提上訴理由書（須附繕本）。
中    華    民    國     99    年    3    月    10    日
                              書記官  劉昀匊

司法院資訊處製作；財團法人民間司法改革基金會備份。
